【裁判字號】    95,交易,385
【裁判日期】    950807
【裁判案由】    過失傷害
【裁判全文】
臺灣臺中地方法院刑事判決             95年度交易字第385號
公  訴  人  台灣台中地方法院檢察署檢察官
被      告  戊○○
            乙○○
上列被告因過失傷害案件，經檢察官提起公訴（九十五年度偵字
第一一五五八號），本院合議庭裁定由受命法官獨任進行簡式審
判程序，判決如下：
    主    文
戊○○因過失傷害人，處有期徒刑參月，如易科罰金，以銀元參
佰元即新台幣玖佰元折算壹日。
乙○○因過失傷害人，處拘役伍拾日，如易科罰金，以銀元參佰
元即新台幣玖佰元折算壹日。
    犯罪事實
一、戊○○於民國九十四年十一月十三日七時五十五分許，駕駛
    車牌號碼3797-HY號自小客車，沿台中市○○區○○路二段
    由西往東行駛，途經中港路二段十七號前，本應注意行車速
    度，應依速限標誌或標線之規定，不得超速行駛，且應注意
    車前狀況，隨時採取必要之安全措施；而乙○○亦於上開時
    間，在上開地點前路邊停車格，駕駛車牌號碼6795-HQ號自
    小客車，起步欲駛入車道，本應注意前後左右有無障礙或車
    輛行人，並應讓行進中之車輛行人優先通行，且依當時之情
    形，二人均無不能注意之情事，戊○○竟疏未注意車前狀況
    ，貿然以時速六十公里之速度超速行駛，乙○○亦未注意讓
    行進中之車輛優先通行，貿然自停車格駛入車道。適丁○○
    騎乘車牌號碼JKP-551號重機車附載丙○○，沿同路段同方
    向行駛至上開地點，因戊○○所駕駛之3797-HY號自小客車
    右前車頭先撞擊乙○○所駕駛之6795-HQ號自小客車左前車
    頭處，再追撞丁○○所騎乘之重機車尾處，致丁○○、丙○○人車倒地，丁○○受有頭皮撕裂傷、右肩、右手、右足及
    臉部多處挫傷之傷害；丙○○受有頭皮撕裂傷、右大腿、右
    足踝、右手多處擦挫傷之傷害。詎戊○○駕駛該自小客車肇
    事致人受傷後，竟未停留現場協助救護，即駕駛該自小客車
    逃離現場（肇事逃逸部分另由檢察官偵辦中），而乙○○則
    於肇事後尚未有偵查權限之公務員發覺前，主動向據報前來
    處理之員警，表明為肇事者，自首並接受裁判。
二、案經丁○○、丙○○訴由台灣台中地方法院檢察署檢察官偵
    查起訴。
    理    由
一、本件被告戊○○、乙○○所犯係死刑、無期徒刑、最輕本刑
    為三年以上有期徒刑以外之罪，其等於準備程序中就被訴事
    實為有罪之陳述，經告知簡式審判程序之旨，並聽取公訴人
    及被告等之意見後，本院合議庭認為適宜而裁定由受命法官
    獨任進行簡式審判程序，先予敘明。
二、上揭犯罪事實，業據被告戊○○、乙○○供承不諱，核與告
    訴人丁○○、丙○○指訴之情節相符，並有道路交通事故現
    場圖、道路交通事故調查報告表、台中市○○○道路交通事
    故肇事人自首情形紀錄表、台中市警察局第六分局交通分隊
    道路交通事故補充資料表、現場照片、台灣省台中市區車輛
    行車事故鑑定委會鑑定意見書（鑑定意見：被告戊○○駕駛
    自小客車超速行駛，於前方空間不足情況下不當超車，致先
    後擦撞及路邊停車甫起步行駛車輛及左前行駛中機車，為肇
    事主因；被告乙○○駕駛自小客車於路邊停車格起步行駛時
    疏未注意行駛中車輛狀況，為肇事次因），及顯示告訴人丁○○、丙○○受傷情形之診斷證明書影本附卷可稽。按行車
    起步前應注意前後左右有無障礙或車輛行人，並應讓行進中
    之車輛行人優先通行。又行車速度，依速限標誌或標線之規
    定。另汽車行駛時，駕駛人應注意車前狀況，並隨時採取必
    要之安全措施，道路交通安全規則第八十九條第一項第六款
    、第九十三條第一項、第九十四條第三項定有明文。本件被
    告戊○○、乙○○於前開時間、地點分別駕駛3797-HY、67
    95-HQ號自小客車，本應注意上述規定，且依當時之情形，
    又無不能注意之情事，竟疏未注意，致被告戊○○所駕駛之
    3797-HY號自小客車右前車頭，先撞擊被告乙○○所駕駛之
    6795-HQ號自小客車左前車頭處，再追撞告訴人丁○○所騎
    乘之JKP-55 1號重機車尾處，使告訴人丁○○、丙○○人車
    倒地，告訴人丁○○受有頭皮撕裂傷、右肩、右手、右足及
    臉部多處挫傷之傷害；告訴人丙○○受有頭皮撕裂傷、右大
    腿、右足踝、右手多處擦挫傷之傷害，自皆有過失，本件事
    證明確，被告等犯行均堪認定。
二、核被告戊○○、乙○○所為，均係犯刑法第二百八十四條第
    一項前段之過失傷害罪。被告戊○○、乙○○以一過失行為
    ，致告訴人丁○○、丙○○受有傷害，觸犯二過失傷害罪名
    ，為想像競合犯，應從一重處斷。又被告乙○○係對於本件
    未發覺之罪，自首而受裁判，應依法減輕其刑。爰分別審酌
    被告戊○○、乙○○雖皆無前科紀錄，事後並已坦承過失，
    但迄未與告訴人丁○○、丙○○達成和解，賠償損害，及其
    等過失程度，告訴人等受傷情形等一切情狀，各處以如主文
    所示之刑，並均諭知易科罰金之折算標準。被告戊○○、乙○○行為後，刑法第六十二條「對於未發覺之罪自首而受裁
    判者，減輕其刑。但有特別規定者，依其規定」之規定，業
    經總統於九十四年二月二日公布修正為「對於未發覺之罪自
    首而受裁判者，得減輕其刑。但有特別規定者，依其規定」
    。另刑法第四十一條第一項前段「犯最重本刑為五年以下有
    期徒刑以下之刑之罪，而受六個月以下有期徒刑或拘役之宣
    告者，因身體、教育、職業、家庭之關係或其他正當事由，
    執行顯有困難者，得以一元以上三元以下折算一日，易科罰
    金」，並適用修正前罰金罰鍰提高標準條例第二條（現已刪
    除）之規定，亦修正為「犯最重本刑為五年以下有期徒刑以
    下之刑之罪，而受六個月以下有期徒刑或拘役之宣告者，得
    以新台幣一千元、二千元或三千元折算一日，易科罰金」，
    並自九十五年七月一日施行。依修正施行後刑法第二條第一
    項「行為後法律有變更者，適用行為時之法律。但行為後之
    法律有利於行為人者，適用最有利於行為人之法律」之規定
    ，比較修正前後刑法第六十二條前段之規定，修正後之規定
    並未較有利於被告乙○○，故本件應適用被告乙○○行為時
    即修正前刑法第六十二條前段規定論以自首減輕其刑。而比
    較修正前後刑法第四十一條第一項前段之規定，修正後之規
    定，亦未較有利於被告戊○○、乙○○，則本件應適用被告
    戊○○、乙○○行為時即修正前刑法第四十一條第一項前段
    及罰金罰鍰提高標準條例第二條之規定，諭知易科罰金之折
    算標準，即應以銀元三百元折算一日，經折算為新台幣後，
    應以新台幣九百元折算一日，併予敘明。
據上論斷，應依刑事訴訟法第二百七十三條之一第一項、第二百
九十九條第一項前段，刑法第二條第一項前段、第二百八十四條
第一項前段、第五十五條、修正前刑法第六十二條前段、第四十
一條第一項前段，罰金罰鍰提高標準條例第一條前段、修正前罰
金罰鍰提高標準條例第二條，現行法規所定貨幣單位折算新台幣
條例第二條，判決如主文
本案經檢察官甲○○到庭執行職務。
中    華    民    國    95    年    8     月    7     日
                  刑事第八庭    法  官  鍾堯航
上正本證明與原本無異。
如不服本判決，應於送達後十日內向本院提出上訴狀（須附繕本
），上訴於台灣高等法院台中分院。
                                書記官  吳淑願
中    華    民    國    95    年    8     月    7     日
附錄論罪科刑法條
刑法第二百八十四條第一項：
因過失傷害人者，處六月以下有期徒刑，拘役或五百元以下
罰金，致重傷者，處一年以下有期徒刑、拘役或五百元以下
罰金。


司法院資訊處製作；財團法人民間司法改革基金會備份。
